【裁判字號】    98,上易,230
【裁判日期】    980318
【裁判案由】    賭博
【裁判全文】
臺灣高等法院刑事判決                 98年度上易字第230號
上  訴  人  臺灣宜蘭地方法院檢察署檢察官
被      告  乙○○
            甲○○
            丙○○
上列上訴人因被告賭博案件，不服臺灣宜蘭地方法院97年度易字
第532號，中華民國97年12月23日第一審判決（起訴案號：臺灣
宜蘭地方法院檢察署97年度偵字第1232號），提起上訴，本院判
決如下：
    主  文
上訴駁回。
    理  由
一、公訴意旨略以：被告乙○○係設於宜蘭縣羅東鎮○○路一六
    ０之五號金大城電子遊藝場負責人，竟基於意圖營利供給賭
    博場所供不特定之客人賭博財物之犯意，自民國九十六年十
    一月八日起至九十七年三月二十日止，在公眾得出入之金大
    城電子遊藝場內，設置遊戲機三十五臺，期間並聘僱與其有
    犯意聯絡之員工即被告甲○○負責開分、洗分或兌換現金之
    工作而與加入會員之不特定賭客賭博財物。賭博方式則為賭
    客以現金依開分比例開分後下注押定，賭輸者，下注之分數
    便由機臺沒入，賭資歸乙○○所有，賭贏者，即可獲得倍數
    不等分數，依累積分數洗分換成寄分卡後，再憑寄分卡與金
    大城電子遊藝場員工兌換現金。嗣於九十七年三月二十日二
    十二時三十分許，為警在金大城遊藝場當場逮捕員工即被告
    甲○○與賭客即被告丙○○，並扣得如附表所列之物。因認
    被告乙○○、甲○○涉有刑法第二百六十八條之意圖營利供
    給賭博場所及意圖營利聚眾賭博罪嫌，被告丙○○則涉犯刑
    法第二百六十六條第一項前段之賭博罪嫌等語。
二、公訴意旨認被告乙○○、甲○○及丙○○分別涉犯上開犯嫌
    ，無非係以：被告丙○○於警詢及偵查中先後坦承：玩遊
    戲機臺後，可兌換現金等語明確；扣案如附表所示之物；
    扣案員工交接本第一頁背面記載「洗6600元」，第二頁正
    面記載「被洗後交上去不到5000」等語，足徵確有洗分兌換
    現金情事；自扣案員工交接本記載之員工對話觀之，可見
    員工與負責人聯繫密切，是依被告甲○○為員工且代號為Ｂ
    且就其負責開分、洗分與登錄客戶玩遊戲機臺分數之工作內
    容及交接事項甚為熟稔，在職期間顯非其所辯之半月，即徵
    其所辯不足採信；宜蘭縣政府營利事業登記證、宜蘭縣政
    府電子遊藝場營業級別證等件在卷，證明被告乙○○為金大
    城電子遊藝場負責人等各項跡證，為其主要論據。
三、訊據被告乙○○、甲○○及丙○○皆堅詞否認有如公訴意旨
    所指賭博情事，被告乙○○辯稱：其為金大城電子遊藝場負
    責人，但遊藝場內客戶贏得之分數並不能兌換現金、獎品或
    其他物品，只能單純記在寄分卡內，下次再用分數繼續玩等
    語；被告甲○○辯稱：其受僱金大城電子遊藝場負責開分及
    記分，但客戶贏得之分數並不能兌換金錢、獎品或任何物品
    ，只能單純登錄寄分卡內，下次再用分數繼續玩等語；被告
    丙○○則以：金大城電子遊藝場只能寄分，再用分數繼續玩
    ，不能兌換金錢或獎品等語置辯。
四、按犯罪事實應依證據認定之，無證據不得認定其犯罪事實，
    又不能證明被告犯罪者，應諭知無罪之判決，刑事訴訟法第
    一百五十四條第二項、第三百零一條第一項分別定有明文。
    次按，刑事訴訟法上所謂認定犯罪事實之證據，係指足以認
    定被告確有犯罪行為之積極證據而言，如未能發現相當證據
    或證據不足以證明，自不得以推測或擬制之方法，以為裁判
    之基礎，最高法院二十九年上字第三一０五號及四十年臺上
    字第八六號分別著有判例；又認定不利於被告之事實，須依
    積極證據，苟積極證據不足為不利於被告事實之認定，即應
    為有利於被告之認定，更不必有何有利之證據，最高法院三
    十年上字第八一六號判例可資參照。第按，認定犯罪事實，
    所憑之證據，雖不以直接證據為限，間接證據亦包括在內，
    然無論直接或間接證據，其為訴訟上之證明，須於通常一般
    之人均不致於有所懷疑，而得確信其為真實之程度者，始得
    據之為有罪之認定，倘其證明尚未達到此一程度，而有合理
    性懷疑之存在時，即無從為有罪之認定。最高法院四十年臺
    上字第八六號、七十六年臺上字第四九八六號判例參照。
五、經查：
(一)宜蘭縣警察局礁溪分局員警於九十七年三月二十日二十二時
    三十分許，在金大城電子遊藝場除查獲被告丙○○外，尚帶
    回證人游雯如及林佳玉。然依證人游雯如於警詢中證陳：玩
    遊戲機中獎不能兌換物品或退幣，亦未見有客人向店員兌換
    物品或金錢等語，及證人林佳玉於警詢中證稱：其係第二次
    至金大城電子遊藝場玩遊戲機臺，認識金大城遊藝場開分員
    甲○○，但甲○○並未告知可否兌換金錢或其他物品等語，
    經核均與被告乙○○、甲○○自警詢至偵審中所辯情詞契合
    一致，亦與被告丙○○於原審準備程序及審理時供陳內容大
    致吻合。從而，客人在金大城電子遊藝場玩遊戲機臺而中獎
    或獲勝所獲取之分數，得否向金大城電子遊藝場員工兌換現
    金、獎品或其他物品，因證人游雯如、林佳玉與被告丙○○
    於警詢中指述內容相互矛盾，自難僅憑被告丙○○單面不利
    於自身及被告乙○○、甲○○之供述，遽認金大城電子遊藝
    場確實容許客人以獲取之分數兌換金錢、獎品或任何物品甚
    明。公訴意旨純憑被告丙○○於警詢及偵查中不利自身及被
    告乙○○、甲○○之供證情詞，即謂被告即金大城電子遊藝
    場負責人乙○○與員工甲○○係基於共營利之共同犯意而提
    供賭博場所供不特定賭客聚眾賭博財物，證據尚有不足而難
    逕予認定屬實。
(二)扣案如附表所列之物，僅得證明金大城電子遊藝場擺放遊戲
    機臺之種類與宜蘭縣政府警察局羅東分局員警於九十七年三
    月二十日二十二時三十分許在金大城電子遊藝場內櫃臺扣得
    之全數簿冊文件與金錢，尚難據為推論抑或證明公訴意旨屬
    實之積極證據。換言之，綜觀扣案員工交接本內記載內容，
    皆屬員工間關於工作內容、文具抑或消耗物件之採買補充、
    維修甚或單純聊天之對話、紀錄，要難單以員工交接本第一
    頁背面記載「洗6600元」及「被洗交上去不到5000」等字句
    ，卻乏其他相關證據足以證明其真意或關連性之情形下，率
    予認定上述字句即為得以分數兌換金錢之紀錄。再者，觀諸
    扣案７ＰＫ記錄、隔日卷登記單、CALL客記錄、客人進出記
    錄、新會員登記本、會員資料本等簿冊文件，皆無分數兌換
    金錢抑或物品之具體記載，益徵公訴意旨勾勒之犯罪事實，
    實乏具體證據可資證明。蓋苟金大城電子遊藝場確有如公訴
    意旨指稱得以分數兌換金錢、物品之賭博情事，當有相關兌
    換比例之金錢紀錄足供查考。今警既已查扣金大城電子遊藝
    場櫃臺之全數簿冊文件與金錢，然遍閱扣案七本簿冊文件，
    除公訴意旨挑出之「洗6600元」、「被洗交上去不到5000」
    等二句真意無法證明之字句外，毫無其他可供辨明抑或佐證
    金大城電子遊藝場可以分數兌換金錢或物品之任何具有關連
    性之紀錄，自難單以上開二句語意不明之文字，遽認公訴意
    旨已盡舉證之責而足使被告乙○○、甲○○及丙○○等三人
    所涉犯行，均已達使一般人均不致有所懷疑之程度。
(三)綜上，公訴意旨雖有被告丙○○於警詢及偵查中指證各語及
    扣案如附表所列物件可供佐憑，然此僅使被告等三人所涉罪
    嫌具有合理之懷疑，尚難謂已達通常一般人均不致有所懷疑
    而得確信其為真實之程度，此外，復查亦無其他證據足以證
    明或強化被告等三人確有如公訴意旨所稱之各項罪行，揆諸
    首揭判例意旨，原審以被告三人之犯罪嫌疑均有不足，不能
    證明其等犯罪，為被告乙○○、甲○○及丙○○無罪判決之
    諭知，自無不合。公訴人上訴意旨，仍執陳詞，認被告乙○○、甲○○涉有刑法第二百六十八條之意圖營利供給賭博場
    所及意圖營利聚眾賭博罪嫌，被告丙○○則涉犯刑法第二百
    六十六條第一項前段之賭博罪嫌云云，即無理由，其上訴應
    予駁回。
據上論斷，應依刑事訴訟法第368條，判決如主文。
本案經檢察官鄭龍照到庭執行職務。
中    華    民    國    98    年    3     月    18    日
                  刑事第一庭審判長法  官  葉騰瑞
                                  法  官  王炳梁
                                  法  官  莊明彰
以上正本證明與原本無異。
不得上訴。
                                  書記官  吳金來
中    華    民    國    98    年    3     月    18    日
附表
┌──┬───────┬───┬──────────────┐
│編號│物品名稱      │數  量│ 備       註                │
├──┼───────┼───┼──────────────┤
│一  │電子遊戲機臺  │共三十│皇冠金鐘水果盤九臺、大空城機│
│    │              │五臺  │臺五臺、７７７金美滿彈珠臺十│
│    │              │      │臺、滿天星機臺六臺、金銀豹二│
│    │              │      │代小瑪莉一臺、喜從天降機臺二│
│    │              │      │臺、豹中豹二代小瑪莉一臺、EZ│
│    │              │      │touch電玩機臺一臺           │
├──┼───────┼───┼──────────────┤
│二  │簿冊文件      │共七本│員工交接本、客人進出記錄、隔│
│    │              │      │日卷登記本、CALL客紀錄、新會│
│    │              │      │員登記本、７ＰＫ紀錄、會員資│
│    │              │      │料本                        │
├──┼───────┼───┼──────────────┤
│三  │寄分卡        │共五十│1000分卡十九張、500分卡十四 │
│    │              │九張  │張、200分卡十三張、100分卡十│
│    │              │      │三張                        │
├──┼───────┼───┼──────────────┤
│四  │賭資（新臺幣）│一萬八│                            │
│    │              │千零九│                            │
│    │              │十元  │                            │
└──┴───────┴───┴──────────────┘


司法院資訊處製作；財團法人民間司法改革基金會備份。
